【裁判字號】    98,易,76
【裁判日期】    980728
【裁判案由】    竊盜
【裁判全文】
臺灣屏東地方法院刑事判決                98年度易字第76號
公  訴  人  臺灣屏東地方法院檢察署檢察官
被      告  甲○○
                    （現另案於臺灣屏東監獄執行）
            乙○○
                    （現另案於臺灣屏東監獄竹田分監執行）
            戊○○
上列被告因竊盜等案件，經檢察官提起公訴（97年度偵字第7557
號），本院判決如下：
    主  文
甲○○、乙○○共同犯夜間侵入住宅竊盜罪，均累犯，甲○○處
有期徒刑柒月；乙○○處有期徒刑陸月，如易科罰金，以新臺幣
壹仟元折算壹日。
戊○○無罪。
    事  實
一、甲○○曾犯槍砲彈藥刀械管制條例、竊盜、麻醉藥品管理條
    例、偽造有價證券、搶奪、毒品危害防制條例及偽造文書罪
    ，其中所犯搶奪罪，經本院以91年度訴字第331 號判決處有
    期徒刑3 年2 月，並經臺灣高等法院高雄分院、最高法院駁
    回上訴確定，於民國96年2 月1 日執行完畢。乙○○前因違
    反稅捐稽徵法案件，經臺灣高雄地方法院以89年度訴字第21
    8 號判決處有期徒刑7 月確定，嗣經減刑二分之一，於96年
    7 月27日執行完畢。詎渠等猶不知悔改，竟共同意圖為自己
    不法之所有，基於竊盜之犯意聯絡，由甲○○於97年7 月3
    日凌晨2 時許，邀約乙○○各自騎乘自行車共同前往屏東縣
    內埔鄉○○路417 號丙○○、丁○○之住處，渠等抵達後，
    即於同日凌晨3 時許之夜間，由乙○○在外把風，由甲○○
    以不詳方式開啟紗門，2 人共同入內徒手竊取置於客廳由丁○○所有之32吋液晶電視1 臺（侵入住宅部分未據告訴），
    得手後將該液晶電視暫置於丙○○住處附近。俟同日凌晨5
    時許，甲○○、乙○○共同搭乘計程車載運該液晶電視前往
    屏東縣內埔鄉○○村里○路71號之阿佳資源回收場（起訴書
    誤載為『又佳企業社』），售予不知情之負責人戊○○，得
    款新臺幣（下同）1,500 元經甲○○、乙○○朋分花用無存
    。嗣因乙○○另涉竊盜案件，於97年7 月7 日在屏東縣內埔
    鄉○○村○○路為警查獲，乃於前揭犯罪事實未被偵查機關
    發覺前，主動向屏東縣政府警察局內埔分局警員自首犯行，
    為警循線查悉上情。
二、案經丁○○訴由屏東縣政府警察局內埔分局報告臺灣屏東地
    方法院檢察署檢察官偵查起訴。
    理  由
壹、證據能力部分：
一、按被告之自白，非出於強暴、脅迫、利誘、詐欺、疲勞訊問
    、違法羈押或其他不正之方法，且與事實相符者，得為證據
    ，刑事訴訟法第156 條第1 項定有明文。本件被告甲○○否
    認其於警詢之自白係出於任意性，辯稱：當時伊已經恍神，
    陳述並不實在云云。然警方開始詢問被告甲○○時，固為97
    年7 月7 日20時19分之夜間，惟被告甲○○於接受警詢之初
    ，即明示同意接受夜間詢問，警方亦先告知其所涉罪名及刑
    事訴訟法第95條第2 至4 款之事項，又被告甲○○陳述時之
    聲音、精神聽起來尚稱正常，對警方之提問均能迅速作答，
    就警察之陳述亦能即時以「是」、「對」、「ㄟ」等用語為
    反應，錄音過程則無中斷之情形，問答內容亦與卷附警詢筆
    錄所載要旨相符合，該次警詢歷時51分21秒即結束，於筆錄
    製作完畢時，並交由被告甲○○閱覽確認無訛之情形，業經
    本院當庭播放被告甲○○之警詢錄音光碟勘驗屬實，並製有
    勘驗筆錄在卷可憑（見本院卷第99至104 頁），堪認被告甲○○於警詢時之陳述為具備任意性之自白，所做成之筆錄亦
    具備記錄之真實性，足證被告甲○○前揭所辯顯係卸責之詞
    ，不足作為其警詢自白欠缺任意性之證明。是被告甲○○於
    警詢之自白，並非出於強暴、脅迫、利誘、詐欺、疲勞訊問
    、違法羈押或其他不正之方法，而得採為證據。惟證據能力
    之有無，並非對陳述內容之證明力如何加以論斷，二者層次
    有別，不容混淆；是被告甲○○於警詢所供是否與事實相符
    ，仍須經調查，乃屬證明力之問題，與證據能力無涉，合先
    敘明。
二、次按被告以外之人於審判外之言詞或書面陳述，除法律有規
    定者外，不得作為證據；惟被告以外之人於偵查中向檢察官
    所為之陳述，除顯有不可信之情況者外，得為證據，刑事訴
    訟法第159 條第1 項、第159 條之1 第2 項分別定有明文。
    查證人即共同被告甲○○於97年11月14日在偵查中向檢察官
    所為之陳述，證人即共同被告乙○○在偵查中向檢察官所為
    之陳述，均經依法具結，亦無證據可證明其供述有顯不可信
    之情況，其復於本院審理中出庭接受其餘共同被告行使反對
    詰問權，自得為證據。
三、又按被告以外之人於審判外之陳述，雖不符刑事訴訟法第15
    9 條之1 至第159 條之4 之規定，而經當事人於審判程序同
    意作為證據，法院審酌該言詞陳述或書面陳述作成時之情況
    ，認為適當者，亦得為證據，當事人、代理人或辯護人於法
    院調查證據時，知有刑事訴訟法第159 條第1 項不得為證據
    之情形，而未於言詞辯論終結前聲明異議者，視為有前項之
    同意，刑事訴訟法第159 條之5 分別定有明文。查證人即共
    同被告甲○○、戊○○於警詢時就被告乙○○犯行所為之陳
    述，業經檢察官及被告乙○○於本院準備程序時明示同意有
    證據能力（見本院卷第57頁左面98年2 月11日準備程序筆錄
    ）；而告訴人丁○○出具之贓物認領保管單，共同被告戊○○出具之收受物品、舊貨、五金廢料或廢棄物登記表，屏東
    縣政府警察局內埔分局警員潘明祥、巡佐鍾春明共同製作之
    偵查報告等，檢察官、被告均不爭執其證據能力，於本院言
    詞辯論終結前亦均未聲明異議，本院審酌上開證據資料製作
    時並無違法取供及證明力明顯過低之瑕疵，以之作為證據應
    屬適當，認前揭證據資料有證據能力，合先敘明。
貳、實體認定部分：
一、有罪部分：
  (一)認定犯罪事實之證據及理由：
    訊據被告乙○○對上開犯罪事實坦承不諱，被告甲○○則不
    否認曾與乙○○共同前往資源回收場將上開電視變價之事實
    ，惟矢口否認有何竊盜犯行，辯稱：乙○○偷電視時伊不知
    情，當時是乙○○搭計程車去伊住處找伊，要伊一起搬1 臺
    電視去資源回收場，2 人便搭計程車到丙○○住處附近之騎
    樓，把置於該處之電視搬上車，並載往資源回收場售予戊○○云云。經查：
    1.被告甲○○與乙○○於前揭時、地共同竊取告訴人丁○○
      所有之液晶電視1 臺之事實，業經被告乙○○於警詢、偵
      訊及本院審理中供認屬實，核與證人即告訴人丁○○於警
      詢及本院審理時指稱：伊是在97年7 月3 日凌晨5 時許發
      現放在客廳的32吋液晶電視失竊等語（見警卷第5 至11頁
      、本院卷第96至98頁），證人丙○○於本院審理時結稱：
      電視被偷那天，伊在家裡看電視，後來在沙發上睡著了，
      伊睡前有扣上紗門的扣環，但鋁門是打開的，不知道小偷
      是怎麼進來的等語（見本院卷第150 頁左面）大致相符，
      復有贓物認領保管單、收受物品、舊貨、五金廢料或廢棄
      物登記表各1 紙（見警卷第30至31頁）、照片3 張（見警
      卷第53至54頁）附卷可稽，俱徵被告乙○○前揭不利於己
      之自白與事實相符。
    2.至被告甲○○雖辯稱：伊對竊盜犯行並不知情云云，惟查
      其與被告乙○○共同行竊上開液晶電視後，復持往變價並
      朋分花用之事實，除據其於警詢時自承在卷（見警卷第17
      至21頁），復經證人即共同被告乙○○迭於偵訊及本院審
      理時結稱：97年7 月3 日凌晨2 、3 點，伊在家中睡覺，
      甲○○來找伊，說要去朋友那邊搬東西，伊就和甲○○各
      騎1 輛腳踏車去現場，到現場後甲○○先進去，伊在外面
      把風，沒有看到甲○○是以何種方式進去，伊進去時門已
      經打開了，當時好像有人在客廳睡覺，但沒有醒過來，伊
      就和甲○○一起把電視搬出來，先放在現場附近，等到4
      、5 點快天亮時，甲○○叫計程車，伊和甲○○一起搭計
      程車把電視運到戊○○的資源回收場，賣得1,500 元，戊○○把錢給伊後，伊再分750 元給甲○○，伊是事後才知
      道行竊地點是是丙○○的家等語（見偵卷第15至16頁、本
      院卷第151 至152 頁），並有證人丁○○結稱：被告甲○○曾經去過伊家，伊好像見過1 、2 次等語（見本院卷第
      97頁），證人丙○○結稱：乙○○、甲○○伊都認識，但
      與甲○○比較熟，只有甲○○去過伊家裡等語（見本院卷
      第150 頁）可佐；是被告甲○○因曾於丙○○家中出入，
      而起盜心，邀約被告乙○○共同前往行竊液晶電視，就上
      開竊盜犯行與被告乙○○有犯意聯絡及行為分擔之事實，
      已堪認定，其事後翻異，空言否認前供，顯為飾卸之詞，
      殊無可採。
    3.綜上，本案事證明確，被告甲○○、乙○○之犯行均堪認
      定，應予依法論科。
  (二)論罪科刑部分：
    核被告甲○○、乙○○所為，均係犯刑法第321 條第1 項第
    1 款之夜間侵入住宅竊盜罪；公訴意旨雖認被告2 人行竊時
    ，係以螺絲起子破壞紗門之方式進入現場，所為另涉犯同條
    項第3 款之攜帶凶器竊盜罪，惟查：證人丁○○、丙○○固
    均證稱：伊家大門紗門之網子部分有破1 個小小的洞等語（
    見警卷第6 頁、本院卷第97頁左面、第150 頁左面），惟被
    告甲○○既否認有何竊盜之犯行，被告乙○○復於偵訊及本
    院審理時結稱：伊沒有看到甲○○是以何種方式進去屋內，
    警詢時是因為警察說紗門有1 個洞，伊才說甲○○是用螺絲
    起子進入，實則伊並不知道甲○○有無使用工具等語（見偵
    卷第16頁、本院卷第152 頁左面），是自難推認該紗網上之
    孔洞係被告甲○○、乙○○其中1 人持螺絲起子，或其他客
    觀上足對人之生命、身體、安全構成威脅，具有危險性而可
    供兇器使用之器具所造成，公訴人認被告甲○○、乙○○有
    攜帶兇器竊盜之犯行，尚嫌無據。被告甲○○、乙○○就上
    開犯行有犯意聯絡及行為分擔，應論以共同正犯。又被告甲○○、乙○○有如犯罪事實項下所載之前科紀錄，有臺灣高
    等法院被告前案紀錄表各1 份附卷可稽，渠等於徒刑執行完
    畢後5 年內，故意再犯本案有期徒刑以上之罪，為累犯，均
    應依刑法第47條第1 項規定，加重其刑。又被告乙○○於97
    年7 月7 日因另涉竊盜案件為警查獲後，即主動向屏東縣政
    府警察局內埔分局警員坦承上開竊盜犯行一事，有屏東縣政
    府警察局內埔分局警員潘明祥、巡佐鍾春明共同製作之偵查
    報告及被告乙○○之警詢筆錄各1 份在卷可佐（見警卷第2
    至4 頁、第13至16頁），則被告乙○○於本件竊盜犯行未為
    有偵查權限之機關發覺前，即自首犯行並不逃避裁判等情，
    足堪認定，而該當自首之要件，爰就被告乙○○依刑法第62
    條前段之規定減輕其刑，並依法先加後減之。爰審酌被告甲○○、乙○○均有累累前科，素行不佳，渠等皆身強體壯，
    卻不思憑恃正道謀生，共同於夜間侵入友人家中行竊液晶電
    視1 臺加以變賣，不僅使被害人蒙受財物損失，並危及被害
    人之居家安全，兼衡被告甲○○犯後飾詞狡賴，態度惡劣，
    被告乙○○則坦認犯行，態度良好，暨其各自參與犯罪分工
    之程度、生活狀況、品行、智識程度等一切情狀，各量處如
    主文所示之刑，並就被告乙○○部分諭知有期徒刑易科罰金
    之折算標準。
  (三)又被告甲○○聲請傳喚本案之查獲員警，以證明失竊現場並
    無其遺留之指紋云云，惟本案係因被告乙○○自首而查獲，
    業經認定如前，而丁○○、丙○○於液晶電視失竊後並未報
    案，警方亦未至其家中採集指紋一事，有屏東縣政府警察局
    內埔分局98年3 月17日內警偵字第0980003266號函存卷可考
    （見本院卷第70頁），且本件事實依前揭證據已臻明確，無
    論失竊現場是否留有被告甲○○之指紋，均無從動搖本院之
    心證，核無傳喚之必要，附此敘明。
二、無罪部分：
  (一)公訴意旨略以：被告甲○○、乙○○於前揭時、地行竊電視
    得手後，旋於同日5 時許，持至屏東縣內埔鄉○○村里○路
    71號阿佳資源回收場售予知情之戊○○，得價1,500 元，因
    認被告戊○○涉犯刑法第349 條第2 項之故買贓物罪嫌。
  (二)按犯罪事實應依證據認定之，無證據不得認定其犯罪事實；
    又不能證明被告犯罪者，應諭知無罪之判決，刑事訴訟法第
    154 條第2 項、第301 條第1 項分別定有明文。次按事實之
    認定，應憑證據，如未能發現相當證據，或證據不足以證明
    ，自不能以推測或擬制之方法，為裁判基礎；且認定不利於
    被告之事實須依積極證據，苟積極證據不足為不利於被告事
    實之認定時，即應為有利於被告之認定；另認定犯罪事實所
    憑之證據，雖不以直接證據為限，間接證據亦包括在內，然
    無論直接證據或間接證據，其為訴訟上之證明，須於通常一
    般之人均不致有所懷疑，而得確信其為真實之程度者，始得
    據之為有罪之認定，倘其證明尚未達到此一程度，而有合理
    之懷疑存在，無從使事實審法院得有罪之確信時，即應由法
    院為諭知被告無罪之判決（最高法院40年臺上字第86號、30
    年上字第816 號、76年臺上字第4986號判例參照）。
  (三)公訴意旨認被告戊○○涉有故買贓物之犯行，無非以被告戊○○於警詢時自承以1,500 元向被告甲○○收購上開電視，
    及證人即共同被告甲○○、乙○○於警詢、偵訊時之證述、
    證人即告訴人丁○○於警詢時之證述，卷附之收受物品、舊
    貨、五金廢料或廢棄物登記表、贓物認領保管單各1 紙、照
    片3 張為證，並認被告戊○○以顯低於市埸交換價格之1,50
    0 元購得32吋液晶電視，足資證明其知悉該液晶電視為贓物
    ，為其主要論據。
  (四)訊據被告戊○○固坦承有於97年7 月3 日向甲○○、乙○○
    收購液晶電視1 臺之事，惟堅決否認有何故買贓物之犯意，
    辯稱：伊跟乙○○是同學，甲○○、乙○○拿電視過來時，
    伊曾詢問是不是他們自己所有，他們說是，伊也要他們在文
    件上簽名，伊才收購，故伊確實不知該電視為贓物；況該電
    視拿來時已經壞了，伊以1,500 元收購算貴了，後來經銷商
    來收購時將該電視修好，說價值4,000 元，伊才以4,000 元
    買回，待丙○○來伊之資源回收場，稱該電視為其所有，伊
    才知道該電視為贓物，便叫丙○○拿回去等語。經查：
    1.被告戊○○購入上開液晶電視時之情形，經證人即共同被
      告乙○○於偵訊及本院審理時結稱：戊○○是伊國小、國
      中同學，電視是伊與甲○○一起拿去戊○○那邊賣的，賣
      的時候都是伊與戊○○接洽，甲○○在伊旁邊，戊○○有
      問電視是從哪來，伊說是家裡壞掉的電視等語（見偵卷第
      16頁、本院卷第151 頁），而觀諸被告戊○○出具之收受
      物品、舊貨、五金廢料或廢棄物登記表，其上確有於97年
      7 月3 日向被告甲○○收受電視之紀錄，並將被告甲○○
      之身分證字號及地址詳加記載（見警卷第31頁），倘被告
      戊○○確為故買贓物，為掩飾犯行，自會隱蔽求售者之身
      分，亦無庸據實陳報本件買賣資料，是被告戊○○所辯其
      於收購時曾詢問物品來源，確認無虞後方予收購乙節，應
      屬可採。
    2.再被告戊○○返還上開液晶電視之經過，則經證人丙○○
      於本院審理時結稱：電視被偷後，伊遇到友人李必恭，要
      李必恭幫伊打聽找回電視，後來李必恭通知伊電視在戊○○那裡，伊就開車過去，問戊○○說乙○○及甲○○有無
      拿電視來賣，戊○○說有，伊才告訴戊○○說該電視是伊
      家裡的，戊○○就說：「既然電視是你們家的，那就還給
      你」，還說當初電視搬運時有碰撞拿去修理，要隔天才能
      拿，隔天戊○○就打電話叫伊去拿，當時伊有說電視若還
      給伊，伊要給戊○○8,000 元，但戊○○說不用，他只要
      拿修理費4,000 元等語（見本院卷第150 頁左面），證人
      丁○○於本院審理時結稱：是丙○○說電視找到了，要伊
      去戊○○的資源回收場拿回來，伊過去時，戊○○說電視
      壞了有修理，伊付了修理費4,000 元後就把電視帶回家等
      語（見本院卷第97頁），是以被告戊○○所辯其於知情後
      ，即收取維修費用而將電視返還失主乙節，尚非虛妄。
    3.至證人即共同被告甲○○雖於偵訊時證稱：伊將該電視賣
      給戊○○時，戊○○知道那是贓物等語（見偵卷第7 頁）
      ，惟其於本院審理時即改稱：「（問：你在警詢及偵查中
      為何說你有跟戊○○說那是賊貨？）我不清楚」等語（見
      本院卷第153 頁），是其前揭偵訊中證詞之證明力，原非
      無疑，自難遽為不利於被告戊○○之認定。
  (五)綜上，公訴人所提證據，不足為被告戊○○明知上開液晶電
    視為贓物而仍加以買受之認定，所指出證明之方法，亦無從
    說服本院形成被告戊○○有罪之心證，此外復查無其他積極
    證據足認被告戊○○有何故買贓物之犯行，參諸上開第(二)項
    說明，即應為被告戊○○有利之認定，而諭知無罪之判決。
據上論斷，應依刑事訴訟法第299 條第1 項前段、第301 條第1
項，刑法第28條、第321 條第1 項第1 款、第47條第1 項、第62
條前段、第41條第1 項前段，判決如主文。
本案經檢察官潘國威到庭執行職務。
中    華    民    國    98    年    7     月    28    日
                  刑事第三庭  審判長法  官  吳永宋
                                    法  官  趙家光
                                    法  官  李珮妤
以上正本證明與原本無異。
如不服本判決應於收受判決後10日內向本院提出上訴書狀，並應
敘述具體理由；其未敘述上訴理由者，應於上訴期間屆滿後20日
內向本院補提理由書（均須按他造當事人之人數附繕本）「切勿
逕送上級法院」。
中    華    民    國    98    年    7     月    28    日
                                    書記官  劉淑蓉
附錄本案論罪科刑法條：
中華民國刑法第321 條第1 項
犯竊盜罪而有左列情形之一者，處6 月以上、5 年以下有期徒刑
：
一、於夜間侵入住宅或有人居住之建築物、船艦或隱匿其內而犯
    之者。
二、毀越門扇、牆垣或其他安全設備而犯之者。
三、攜帶兇器而犯之者。
四、結夥三人以上而犯之者。
五、乘火災、水災或其他災害之際而犯之者。
六、在車站或埠頭而犯之者。


司法院資訊處製作；財團法人民間司法改革基金會備份。
